最高法院刑事判決　　　　　　　　　　　　　　　九十一年度台上字第一八一九號
　　上　訴　人　甲○○
右上訴人因強盜案件，不服台灣高等法院高雄分院中華民國九十年十二月十二日第二
審判決（九十年度上訴字第一六一四號，起訴案號：台灣屏東地方法院檢察署九十年
度偵字第二二九二號），提起上訴，本院判決如左：
    主  文
上訴駁回。
    理  由
壹、關於加重準強盜罪部分：
按刑事訴訟法第三百七十七條規定：上訴於第三審法院，非以判決違背法令為理由，
不得為之。是提起第三審上訴，應以原判決違背法令為理由，係屬法定要件。且必須
依據卷內資料為具體之指摘，並足據以辨認原判決已具備違背法令之形式，始屬相當
。本件原判決認定上訴人甲○○意圖為自己不法之所有，於民國九十年四月五日下午
五時三十分許，攜帶其所有客觀上具有危險性之檳榔刀及剪刀各一把，穿過林治明位
於屏東縣高樹鄉○○村○○○路大津段旁檳榔園之鐵絲網籬笆安全設備，而入內竊（
割）取價值約新台幣一萬二千元之檳榔共十三芎得手。適為林治明發現，乃通知楊輝
華及程緒家到場合力攔阻上訴人，並喝令其將檳榔刀放下。上訴人為求脫免逮捕，竟
當場持檳榔刀反抗，於打鬥中，致楊輝華受有右上肢裂傷。嗣上訴人之檳榔刀被林治
明以木棍打落後，欲駕車離去；林、程二人上前阻止而與其拉扯，致林治明右上肢裂
傷，程緒家腹壁及背部挫傷，惟仍將上訴人制伏等情。因而撤銷第一審關於準強盜暨
定應執行刑部分之判決，改判論處上訴人攜帶兇器逾越安全設備竊盜，因脫免逮捕，
當場施以強暴，累犯罪刑。已敘明右揭事實，業據被害人林治明、楊輝華、程緒家一
致指證綦詳，並有檳榔刀及剪刀各一把扣案可資佐證。且有被害人林、楊、程等三人
之驗傷診斷書三份暨贓物認領保管收據一紙附卷可稽。而上訴人於警訊及偵查中，亦
坦承伊有於前揭時地竊取檳榔，及持檳榔刀拒捕暨砍傷、咬傷或抓傷被害人等事實不
諱，核與被害人林、楊、程等指證情節相符，自堪採信；為其所憑之證據及認定之理
由。並以上訴人嗣於原審翻稱：伊被圍捕時，並未反抗或對被害人等施加暴力；被害
人等係因欲攔阻伊而互相拉扯時，被方向燈撥桿所刮傷云云，如何係卸責之詞而不足
採信，亦於理由內加以論敘及指駁。核其所為之論斷，俱與卷內資料相符，從形式上
觀察，原判決並無違背法令之情形。上訴意旨略以：伊於遭圍捕時，僅與被害人拉扯
，並未對被害人等施暴，亦無施暴之能力；被害人等受傷係因雙方拉扯及為擠進車窗
所致，非伊施強暴所造成云云。惟查證據之取捨及事實之認定，均為事實審法院之職
權，倘其採證認事並不違背證據法則，自不得任意指為違法。查原判決認定上訴人有
前揭加重準強盜犯行，已敘明其所憑之證據及認定之理由綦詳。且原判決並就上訴人
所辯伊並未對被害人等施暴一節，如何不足以採信，亦詳加指駁及說明，經核於法並
無不合。上訴意旨並未依據卷內資料具體指摘原判決有何違背法令之情形，徒執陳詞
，就原審採證認事職權之適法行使，及原判決已明確認定詳細說明之事項，漫為指摘
，並仍就其有無對被害人施暴，以及被害人受傷原因等單純事實，徒事爭辯，自不足
據以辨認原判決已具備違背法令之形式，依上說明，其此部分上訴為違背法律上之程
式，應予駁回。
貳、關於脫逃罪部分：
查第三審上訴書狀，應敘述上訴之理由，其未敘述者，得於提起上訴後十日內補提理
由書於原審法院；已逾上述期間，而於第三審法院未判決前仍未提出上訴理由書狀者
，第三審法院應以判決駁回之，刑事訴訟法第三百八十二條第一項、第三百九十五條
後段規定甚明。本件上訴人因強盜等罪案件，不服原審判決，而於九十一年一月四日
提起上訴；其上訴狀內並未聲明係對原判決之一部為之，依同法第三百四十八條第一
項之規定，自應視為對原判決全部上訴。而其雖於同年月八日向本院補提上訴理由書
，然查其內容，並無一語指摘原判決關於脫逃罪部分有何違法或不當，難認其已併就
脫逃罪部分敘述上訴理由，此部分自與未經補提上訴理由書無異。且迄今逾期已久，
上訴人於本院未判決前仍未提出，依上開規定，其此部分之上訴即非合法，應併予駁
回。
據上論結，應依刑事訴訟法第三百九十五條，判決如主文。
中      華      民      國    九十一    年      四      月      四      日
                              最高法院刑事第六庭
                                  審判長法官  池  啟  明
                                        法官  石  木  欽
                                        法官  郭  毓  洲
                                        法官  吳  三  龍
                                        法官  王  居  財
      右正本證明與原本無異
                                              書  記  官
中      華      民      國    九十一    年      四      月      八      日
